臺灣臺北地方法院刑事判決　　　　九十三年度易字第二二六號
公　訴　人　臺灣臺北地方法院檢察署檢察官
被　　　告　丁○○
選任辯護人　蔡文彬律師
　　　　　　張亞婷律師
上列被告因妨害名譽案件，經檢察官提起公訴（九十二年度偵字
第三七二六號），本院判決如下：
    主  文
丁○○意圖散布於眾，而指摘足以毀損他人名譽之事，處拘役伍
拾日，如易科罰金，以佰元折算壹日。
    事  實
一、丁○○於民國八十七年間，因違反就業服務法案件，經臺灣
    桃園地方法院判處罰金新臺幣（下同）三萬元確定，於八十
    八年三月十二日罰金繳清執行完畢（不構成累犯）。丁○○
    明知於八十六年四月二十一日庚○○在其與吳京遂、甲○○
    等人簽訂之投資協議中，僅係擔任該協議書之見證人，並未
    涉及其間之資金往來行為，竟於投資失利，向吳京遂追討無
    著後，於九十一年十月二十一日上午由立法委員丙○（業經
    臺灣臺北地方法院檢察署檢察官於九十二年十二月二十九日
    以九十二年度偵字第三七二六號為不起訴處分確定）陪同下
    ，意圖散布於眾，在立法院中興大樓貴賓室以「新瑞都翻版
    」為名召開記者會，指摘庚○○為爭取擔任宏益纖維工業股
    份有限公司董事長，與吳京遂共謀詐財一億元，於記者會結
    束庚○○抵達立法院中興大樓一樓會議室外大廳提出聲明稿
    說明時，更當眾指摘稱庚○○所言均屬說謊，以不實之言詞
    指摘足以損害庚○○名譽之事。
二、案經庚○○訴請臺灣臺北地方法院檢察署檢察官偵查起訴。
  　理  由
一、訊據被告丁○○對於前開時、地在立法委員丙○陪同下召開
    記者會，且於告訴人庚○○提出聲明稿說明時，指稱告訴人
    所言均屬說謊之事實坦認在卷，然矢口否認有何犯行，辯稱
    ：告訴人於該協議書上雖載為見證人，然實際上為召集人，
    其當日於記者會所言均屬真實，並無誹謗告訴人之意云云。
二、經查：
    (一)上開事實，業據告訴人即證人庚○○證述在卷，復經證
        人丙○於偵查中陳述明確，並有網路新聞、報紙剪報（
        均影本）等在卷可按。
    (二)被告雖辯稱告訴人係該協議書上所載投資案之召集人，
        並非見證人云云，然此非惟與告訴人所證情節不符，復
        與證人甲○○所證簽署協議書之前，吳京遂有針對此投
        資案作簡報，告訴人應僅係該協議書之見證人（見本院
        九十四年七月二十五日審判筆錄）等語相悖，且揆之該
        委託協議書影本之記載，其上當事人甲方為吳京遂，乙
        方為被告及甲○○，告訴人確係於見證人欄上簽名無訛
        ，再被告就其執有之三張以吳京遂為發票人之本票，業
        經其聲請法院裁定准予強制執行，有臺灣士林地方法院
        八十九年度票字第一二四八號民事裁定（本票面額為六
        百三十二萬元，發票日為八十六年九月十二日）、本院
        九十年度票字第八一七○號民事裁定（其中一紙本票面
        額為四千九百二十萬元、發票日為八十六年十一月七日
        ；另紙為六千二百十二萬元、發票日為八十六年十一月
        十三日）及該二裁定之民事裁定確定證明書、本票（以
        上均影本）等在卷可稽，復有經吳京遂背書轉讓之支票
        影本及該紙支票之退票理由單影本（面額為二千七百零
        一萬八千八百六十一元、發票日為八十六年十月十七日
        ），以己○○為發票人之支票影本（面額為六千萬元，
        發票日為八十六年十一月七日）在卷可查，是本案顯無
        何證據足以證明被告所辯之告訴人為該協議書上所載投
        資案之召集人一情係屬真實，且被告前述行為，業已足
        以損害告訴人之名譽，準此，被告所辯告訴人於該協議
        書上雖載為見證人，然實際上為召集人，其當日於記者
        會所言均屬真實，並無誹謗告訴人之意云云，無非飾卸
        刑責之詞，不足採信，
    (三)又被告雖提出匯款明細表及其所有之保證責任桃園市信
        用合作社營業部－富隆收付處活期儲蓄存款存摺影本、
        聯邦商業銀行南崁分行活期儲蓄存款存摺影本、許呂淑
        娥之保證責任桃園市信用合作社營業部－富隆收付處活
        期儲蓄存款存摺影本及李碧蓮之中國信託商業銀行桃園
        分行活期儲蓄存款存摺影本證明其有依協議書之約定匯
        款一億元至己○○臺灣中小企業銀行汐止分行之帳戶，
        而匯款至己○○之帳戶係告訴人所指定云云。查被告固
        有自上開各帳戶內匯款共計一億元至前開己○○帳戶內
        ，有臺灣中小企業銀行汐止分行九十三年五月十三日九
        三汐字第○○○九二號函暨檢附之帳戶明細影本、聯邦
        商業銀行南崁分行九十三年五月十七日（九三）聯銀南
        崁字第一○三號函暨檢附之轉帳傳票影本、中國信託商
        業銀行桃園分行九十三年五月十九日中信桃發字九十三
        年第0000000000二號函暨檢附之存款系統歷
        史交易查詢報表及中國信託商業銀行匯款申請書（代傳
        票）影本、保證責任桃園信用合作社九十三年五月二十
        四日桃信總字第一一六五號函暨檢附之桃園市信用合作
        社跨行匯款申請書（代收入傳票）影本、臺灣中小企業
        銀行汐止分行九十四年七月十三日九四汐字第○○○一
        四七號函暨所附之帳戶明細表影本等在卷可按，然證人
        己○○於本院審理中業已證稱在八十六年間曾擔任吳京
        遂之司機，並處理吳京遂交辦之事項，包括跑銀行，伊
        之前曾應吳京遂之請在臺灣中小企業銀行汐止分行開立
        帳戶給吳京遂使用，該帳戶之存摺、印章都由吳京遂保
        管，伊未使用，且曾開立支票帳戶予吳京遂使用等語（
        見本院九十四年四月二十七日審判筆錄），是尚無證據
        足資證明告訴人確係擔任前開協議書之召集人，且匯款
        至前開己○○之帳戶乃告訴人所指定，本院認此尚不足
        執為有利於被告之認定。又辯護人雖認告訴人詐欺曾秀
        蘭之犯行與詐欺被告之犯行如出一轍而聲請傳喚證人曾
        秀蘭以證明告訴人詐欺被告云云，惟縱令告訴人有詐欺
        曾秀蘭之犯行，與本案告訴人是否有詐欺被告之犯行，
        本屬二事，且與被告於前開記者會中所言是否妨害告訴
        人名譽，亦無相關，是本院認無調查之必要，不予調查
        。又被告聲請調閱臺灣桃園地方法院檢察署九十二年度
        偵字第一八○○一號偵查卷宗，因該案目前仍在偵查中
        ，該署檢察官諭知不方便調借，有本院九十四年五月二
        十五日公務電話記錄一紙在卷可按，是此證據顯已無從
        調查，附此敘明。綜上，本案事證明確，被告犯行堪以
        認定，應予依法論科。
三、核被告所為，係犯刑法第三百十條第一項之誹謗罪。爰審酌
    被告之素行、因投資失利方萌生本案之犯罪動機、目的、手
    段、被告為本案犯行業已造成告訴人名譽受損暨犯罪後之態
    度等一切情狀，量處如主文所示之刑，並諭知易科罰金之折
    算標準，以示懲儆。
四、(一)公訴意旨另以：被告明知八十六年四月間告訴人在其與
        吳京遂、甲○○等人簽訂投資協議中，只是擔任協議書
        上之見證人而已，並未涉及其間之資金往來行為，竟於
        前述時、地召開記者會時，當場散發文件及網路報導指
        摘前揭不實之事項，足生損害於告訴人之名譽，因認被
        告此部分涉犯刑法第三百十條第二項之加重誹謗罪嫌云
        云。
    (二)按被告未經審判證明有罪確定前，推定其為無罪；犯罪
        事實應依證據認定之，無證據不得認定犯罪事實，又不
        能證明被告犯罪者，應諭知無罪之判決，刑事訴訟法第
        一百五十四條、第三百零一條第一項分別定有明文。次
        按事實之認定，應憑證據，如未能發現相當證據，或證
        據不足以證明，自不能以推測或擬制之方法，為裁判基
        礎（最高法院四十年台上字第八六號判例參照）。認定
        犯罪事實，所憑之證據，雖不以直接證據為限，間接證
        據亦包括在內，然無論直接或間接證據，其為訴訟上之
        證明，須於通常一般之人均不致於有所懷疑，而得確信
        其為真實之程度者，始得據之為有罪之認定，倘其證明
        尚未達到此一程度，而有合理性懷疑之存在時，即無從
        為有罪之認定，此亦有最高法院七十六年台上字第四九
        八六號判例可資參照。
    (三)公訴人認被告涉有刑法第三百十條第二項之加重誹謗犯
        行，無非以前述文宣資料及網路報導等為據。訊據被告
        對於前述時、地由丙○陪同下召開記者會之事實坦承不
        諱，然堅決否認有加重誹謗犯行，辯稱：在記者會現場
        之文宣資料均非其製作，在現場其未散發任何文宣資料
        ，又網路報導係記者會後由記者自行撰寫之內容，與其
        無關，亦非其散布等語。
    (四)經查：證人即被告之女戊○○證稱：於九十一年十月二
        十一日召開記者會時，伊有在場，當日之文宣資料係丙○委員辦公室人員所製作，並非被告所提出或散發，至
        於網路報導則是開完記者會後，上網所看到的報導，並
        無在現場發放等情（見本院九十三年十月六日審判筆錄
        ），證人即立法委員丙○之國會辦公室主任乙○○結稱
        當日現場之資料係伊等依據壹週刊及被告之陳情資料所
        製作，有發放給記者，至於剪報資料及網路報導均係開
        完記者會後記者寫的，召開記者會時被告並無攜帶資料
        發放等語（見本院九十四年六月二十九日審判筆錄），
        經核均與被告所辯其並無散發文宣資料及網路報導等情
        相符，是前述文宣資料及網路報導，確非被告所製作，
        被告亦無在記者會現場發放該等資料等情已堪認定。再
        揆之該等網路報導，確係記載當日記者會召開之情形，
        衡情當非被告事前製作或散發無訛，是被告所辯此節，
        當與事實相符，堪以採信。此外，本院復查無其他積極
        證據足資證明被告確有此部分之犯行，本院自難僅憑前
        述文宣資料及網路報導等，遽論被告確有公訴人所指之
        加重誹謗犯行，此部分本應諭知被告無罪之判決，然因
        公訴人認此部分與前開論罪科刑部分有方法結果之牽連
        犯裁判上一罪關係，本院爰不另為無罪判決之諭知，附
        此敘明。
據上論斷，應依刑事訴訟法第二百九十九條第一項前段，刑法第
三百十條第一項、第四十一條第一項前段，罰金罰鍰提高標準條
例第一條前段、第二條，判決如主文。
本案經檢察官呂俊儒到庭執行職務
中　　華　　民　　國　　九十四　　年　　八　  月　一  日
　　　　　　　　　刑事第十庭  審判長法　官　丁蓓蓓
                                    法  官  劉煌基
                                    法  官  黃紹紘
以上正本證明與原本無異。
如不服本判決，應於判決送達後十日內向本院提出上訴狀（應抄
附繕本）。告訴人或被害人如對於本判決不服者，應具備理由請
求檢察官上訴，其上訴期間之計算係以檢察官收受判決正本之日
期為準。
　　　　　　　　　　　　　　　　    書記官　劉新怡
中　　華　　民　　國　　九十四　　年　　八　  月　一  日
附錄本案論罪科刑所犯法條全文
中華民國刑法第三百十條
意圖散布於眾，而指摘或傳述足以毀損他人名譽之事者，為誹謗
罪，處一年以下有期徒刑、拘役或五百元以下罰金。
散布文字、圖畫犯前項之罪者，處二年以下有期徒刑、拘役或一
千元以下罰金。
對於所誹謗之事，能證明其為真實者，不罰。但涉於私德而與公
共利益無關者，不在此限。
